【裁判字號】    97,簡上,76
【裁判日期】    980415
【裁判案由】    過失傷害
【裁判全文】
臺灣屏東地方法院刑事判決      97年度簡上字第76號
上  訴  人  臺灣屏東地方法院檢察署檢察官
上  訴  人  丁○○
即  被  告
選任辯護人  林幸郎  律師
上列上訴人因被告業務過失傷害案件，不服本院96年簡字第422
號中華民國96年11月28日刑事簡易判決（95年度偵字第7451號）
提起上訴，本院判決如下：
    主  文
上訴駁回。
    事實及理由
一、本件經本院審理結果，認原審以上訴人即被告確實有業務上
    之過失，致告訴人甲○○受傷之犯行，依刑法第284 條第2
    項前段之規定，判處被告有期徒刑6 月，減為有期徒刑3 月
    ，如易科罰金以銀元300 元即新台幣900 元折算一日，其認
    事、用法、量刑等均無不當，應予維持，並引用後附第一審
    判決所載之事實、證據及理由。
二、公訴人循告訴人之請求，以告訴人因本件事故所受之傷害，
    已致右眼裸視視力僅剩0.2 ，最佳矯正視力為0.3 ，左眼裸
    視視力僅剩0.3 ，且無法矯正，應已達重傷之程度，原審未
    論被告業務過失重傷害之罪，尚有未洽；而被告尚未賠償告
    訴人損害，惡行重大，原審僅處被告有期徒刑6 月，量刑過
    輕為由提起上訴。公訴人所以認告訴人之雙眼於上述車禍發
    生後，各僅剩0.2 及0.3 之視力，無非以告訴人於聲請上訴
    狀內所附之殘障手冊、告訴人之指述及行政院衛生署屏東醫
    院（以下簡稱屏東醫院）、長庚紀念醫院高雄分院（以下簡
    稱長庚醫院）之函覆，指告訴人於95年10月16日門診時，右
    眼最佳矯正視力為0.2 、左眼光動手動低於0.1 （長庚醫院
    ）及於96年12月14日門診時，右眼視力為0.1 、左眼視力為
    眼前20公分可辨手指數（屏東醫院）等為據。惟查：
（一）依前述長庚醫院回覆檢察官之函文所載，告訴人於95年7
      月18日前往該院急診，診斷結果為上頷骨骨折、鼻骨骨折
      、右眼挫傷併結膜下出血、右側聽力減弱及糖尿病，並未
      見記載該車禍有致其左眼受有何傷害，或右眼之傷害與視
      力減損有何關係；嗣告訴人又於同年7 月24日於該院進行
      眼科治療，當時告訴人右眼最佳視力為0.6 ，左眼最佳矯
      正視力為0.3 ，瞳孔反射並無明顯視神經病變。故依上述
      長庚醫院之函附，並未能認定告訴人於本案發生後，左眼
      受有何傷害，遑論該車禍與嗣後其左眼視力之減損有何關
      係；再告訴人右眼之視力經治療後於95年7 月24日為0.6
      ，但又於同年月16日門診時降至0.2 ，則告訴人之視力於
      案發後之同年7 月24日既升至0.6 ，嗣又降至0.2 ，是否
      本件車禍有何關聯，顯有可疑。
（二）依前述屏東醫院回覆檢察官之函文所載，告訴人於95年9
      月1 日前往該院就診，主訴視力模糊，右眼視力為眼前15
      公分可辨手指數，左眼視力0.02無法矯正，診斷為視神經
      病變及黃斑部病變，但無法判斷是否於95年7 月18日之車
      禍受傷有關，而黃斑部病變可能與糖尿病或老化有關。故
      依該函所示，亦難認定告訴人上述視力之減損，是否係因
      己身原有疾病所致？或與外力傷害或與本件車禍有何關聯
      ？
（三）經本院依職權將告訴人送請屏東醫院，就「告訴人視力受
      損之原因為何？」、「是否與外力撞擊或95.7.18 之車禍
      有關？」等事項為鑑定，鑑定結果認告訴人現為雙眼視神
      經萎縮、黃斑部退化及白內障，雙眼視力均為眼前15公分
      可見手動，低於0.01比下，無法矯正，視覺誘發檢查，顯
      示視神經萎縮，雙眼視力均在0.02以下，但是否為外力撞
      擊所致，因無受傷前之視力及眼睛狀況紀錄，很難確認是
      車禍所引起，有該院98年3 月9 日屏醫病歷字第09800006
      94號函可憑，是顯難認定告訴人目前之視力嚴重減損，與
      上述車禍有關。
（四）至告訴人雖提出殘障手冊（載明為輕度視覺力障礙）為據
      ，主張其因本件車禍受有該傷害，惟經本院向屏東縣政府
      函調告訴人聲請殘障手冊之鑑定資料，經該府回函表示，
      被告於聲請時之傷病為「雙眼白內障、視神經病變、黃斑
      部病變」，鑑定等級為「輕度」，而依告訴人即聲請人所
      自行註明之致殘成因則為「交通事故」等情，有屏東縣政
      府97年10月2 日屏府社助字第0970196314號函及97年10月
      17日屏府社助字第0970212674號函可憑，故該殘障手冊及
      殘障手冊之聲請資料，均不足據以認定告訴人之視覺傷害
      與本件車禍有關。
（五）綜上所述，告訴人於本案發生後，固有前述之視覺嚴重減
      損情形，但無證據證明與本案車禍有關，自難認被告應為
      告訴人之此項重傷害負責；另被告所犯為刑法第284 條第
      2 項前段之罪，其法定刑為1 年以下有期徒刑、拘役或新
      台幣3 萬元以下罰金，原審審酌被告違反注意義務之程度
      及被告未曾與被害人和解且否認犯行等狀態，量處被告有
      期徒刑6 月，並依法減為有期徒刑3 月，其宣告刑尚屬中
      重刑度，並無過輕情形，公訴人之上訴意旨認被告之行為
      應該當於業務過失傷害罪且原審量刑過輕等情，均無理由
      ，應予駁回。
三、被告上訴意旨略以：被告對於本案工程係由精興公司承包，
    嗣由禾鑫公司承攬，被告為禾鑫公司之負責人，該二公司間
    之施作契約約定，應於開挖後回填並鋪柏油，但本件工程未
    依契約於回填時鋪上柏油，並因而致告訴人受有如聲請簡易
    判決處刑書所載之傷害均不否認，惟被告於案發時已與精興
    公司解除開契約，其僅係受僱於精興公司之領班，受精興公
    司之指示施工，並無單獨決定施工方式之權，本案工程於案
    發前，被告未曾受精興公司之指示施作回填後覆蓋瀝青之工
    作，自無違反作為義務可言。經查，禾鑫公司與精興公司就
    本案工程確訂有原審判決所載之支援施工契約，於案發時被
    告為禾鑫公司派駐於工地現場之領班，並負責對該工地為挖
    掘、埋設管路及回填等情，業經原審判決說明清楚，本院並
    對於不採信被告所辯「案發時已解除或中止與精興公司間之
    上開契約，被告僅係受僱於精興公司，並依精興公司之指述
    施作」等語，補充理由如下：
（一）證人即精興公司派駐於案發現場之負責人乙○○，除於原
      審作證外，又經被告及辯護人聲請，於本院審理中結證稱
      ，被告係精興公司之下包廠商，被告未曾口頭向其表示要
      終止原本之承攬契約，並改由精興公司僱用，且如果精興
      公司有意自行施作，並僱用被告為本件工程之開挖、埋設
      管路及回填之工作，自始即無必要與被告簽立上開契約等
      語，核與證人於原審作證所述內容無違，被告及辯護人復
      未曾具體指摘證人所述有何不可採信之處。
（二）被告於偵查中供稱：「我的施工號碼為B95H0057B ，我是
      精興的下包，我是禾鑫工程」、「開挖回填是我負責」、
      「（問：你當初承包工程合約裡有無要做安全措施？）是
      要作」、「我是配合他們的工程，台電公司撤圍籬時應通
      知我們」等語，而被告偵查中之辯護人則係為被告辯護稱
      ，「案發地點是台電承包商施工人孔箱，回填不實遭水流
      失，這才是肇事原因」等語，被告並於本院準備程序中稱
      ，「我是領班，乙○○是現場負責人，我認為台電公司應
      該通知我之後，我再通知精興公司」等語。則被告若果於
      本案發生前，即已與精興公司解除或中止禾鑫公司之承攬
      契約，並進而單純受僱於精興公司，自應於偵查中由被告
      自己或至少由辯護人向檢察事務官說明，但被告及其辯護
      人於偵查中卻均未曾提及；再被告偵查中之辯護人係為被
      告辯稱，本案事故發生原因，係台電公司回填不實遭水流
      失所致，核與被告於本院審理中所承認，本案之發生係因
      被告原承攬之上開工程回填不實所致等語不符；另若被告
      於案發時已與精興公司中止或解除上開承攬契約，而僅為
      精興公司之員工，且案發現場之負責人係乙○○，而乙○
      ○亦為精興公司名義負責人丙○○之夫，此經證人、丙○
      ○乙○○當庭證明，衡情若該工程實際上應由精興公司施
      作，而負責人之夫又係現場負責人，若台電公司有必要知
      會本件工程之負責人，自應直接通知乙○○或精興公司，
      被告自無理由於偵查中向檢察事務官供稱台電公司於撤除
      圍籬時應通知伊。
（三）又被告代表禾鑫公司與精興公司成立本案工程承攬契約時
      ，有簽立書面之契約，有該契約附於原審卷可憑，明確約
      定雙方之權利及義務，可見被告重視本件工程契約，並知
      道以書面方式確認並保護自身權益，衡情若被告果於原契
      約訂立（95年4 月27日）後不到一個月之95年5 月間即已
      與精興公司達成解除或中止該契約之合意，並進而自己受
      僱於精興公司，顯然被告應該知道此行為對於禾鑫公司及
      自己有重大影響，自應有明確之形式以表彰此項法律行為
      ，並顯示原契約之不復存在，但被告亦供承並無此項客觀
      情事之存在，故其空言已中止或解除該契約，顯難憑採。
（四）被告之原審辯護人雖為被告於原審及上訴狀中辯稱，證人
      即一同在案發工地現場施工之柯永利、呂文峰均於原審中
      結證稱，平時其施作此等工程，都是由精興公司另委由其
      他公司負責鋪設柏油等語，主張本案案發地點於回填後鋪
      設柏油亦非被告之義務。然該辯護意旨狀及上訴狀中亦主
      張，被告係禾鑫公司負責人，禾鑫公司所承包之另2 件工
      程，即「屏擴411 」及「屏擴459 」，自應由禾鑫公司負
      責鋪設柏油，僅本案之林邊工程（編號053） 應由精興公
      司負責鋪設等情，則此即顯與證人柯永利、呂文峰於原審
      中所證稱「（問：當天沒有鋪柏油？）那不是我們要鋪設
      的」、「（問：你平常做此種工程，柏油是誰要鋪設？）
      我們沒有鋪設，『都』是公司叫鋪設柏油的公司去鋪設的
      」等語不符，可見該二名證人係刻意曲承被告之供述，而
      稱渠等平時施作此等工程「都」沒有鋪設柏油，而係由公
      司另找鋪設柏油之公司施作等，是該二名證人於原審中所
      為之上開證述，自不足為有利於被告之認定。
（五）綜上所述，被告上訴仍空言否認犯行，並無可採，其犯行
      應可認定，其上訴亦無理由，應予駁回。
四、依刑事訴訟法第455 條之1 第3 項、第373 條、第368 條，
    判決如主文。
中    華    民    國    98     年     4   月    15    日
            刑事第四庭  審判長法  官    莊鎮遠
                              法  官    王以齊
                              法  官    蔡嘉裕
以上正本證明與原本無異。
不得上訴。
中    華    民    國    98     年     4   月    15    日
                              書記官    林鴻仁


司法院資訊處製作；財團法人民間司法改革基金會備份。
